【裁判字號】    94,重上更(三),80
【裁判日期】    950711
【裁判案由】    違反毒品危害防制條例
【裁判全文】
臺灣高等法院高雄分院刑事判決`   94年度重上更(三)字第80號
上  訴  人
即  被  告  甲○○
選任辯護人  劉新安律師
上列上訴人因違反毒品危害防制條例案件，不服臺灣高雄地方法
院88年度訴字第115 號中華民國88年6 月21日第一審判決（起訴
案號：臺灣高雄地方法院檢察署87年度偵字第22876 號、22958
號、23520 號、23521 號），提起上訴，判決後，經最高法院第
三次發回更審，本院判決如下：
     主  文
原判決關於甲○○部分撤銷。
甲○○連續販賣第一級毒品，處有期徒刑拾貳年，褫奪公權捌年
。
扣案之第一級毒品海洛因小包（合計淨重壹點玖公克，包裝
重壹點柒公克），均沒收銷燬之，販賣第一級毒品所得財物新
台幣萬陸仟元沒收之，如全部或一部不能沒收時，以其財產抵
償之。
     事  實
一、甲○○與乙○○係多年之鄰居關係，甲○○因經濟情況不佳
    ，乃基於意圖販賣第一級毒品海洛因牟利之概括犯意，於民
    國87年9 月間，先向乙○○表示有海洛因可出售；至同年9
    月中旬某日，乙○○之男友陳啟昌欲購買海洛因，乙○○即
    偕同陳啟昌至高雄市高雄市三民區○○○路五月花酒家大樓
    樓下，由陳啟昌以新台幣（下同）12,000元，向甲○○購買
    海洛因1 小包（約半錢）。嗣於同年9 月20日晚上某時，及
    同年月28日（起訴書誤載為29日）凌晨4 時許，乙○○受陳
    啟昌之託，再先後2 次在高雄市三民區○○○路五月花酒家
    大樓樓下，各以12,000元之價格，向甲○○購買海洛因1 小
    包（每包均約半錢）。嗣於87年9 月30日11時10分許，警方
    在高雄市○○區○○街21巷26號乙○○與陳啟昌之住處，查
    獲陳啟昌向甲○○所購買之海洛因2 小包（驗後淨重合計
    0.26公克、包裝重1.06公克）。其後警方為利用乙○○追查
    販賣毒品之甲○○，而於87年10月6 日晚間，由警員丙○○
    （原名周復興）與其友人徐明輝（綽號「長腳」），至金花
    都舞廳，找乙○○坐；席間，徐明輝佯稱欲購買海洛因，
    請乙○○代為聯絡，乙○○應允聯絡甲○○購買海洛因。乙○○於翌（7)日下午，與甲○○聯絡，並談妥購買海洛因，
    及約定當日晚上在高雄市○○區○○路與門街口之康橋庭
    園咖啡店見面交易。當日晚間23時許，乙○○與徐明輝依約
    至康橋庭園咖啡店與甲○○同桌見面（丙○○則與數位員警
    佯裝顧客在隔桌監控），甲○○乃取出以衛生紙包好之毒品
    海洛因1 小包（淨重1.13公克，包裝重0.31公克，起訴書誤
    載為102 公克），以12,000元價格出售給徐明輝，並經乙○○轉交徐明輝，徐明輝以乙○○帶有皮包較方便，而將該包
    毒品交給乙○○放入皮包內，因徐明輝佯稱欲再購買安非他
    命，甲○○表示可外出拿取，而起身外出，而守在店外之警
    察雖見甲○○離座外出，因不確定甲○○與徐明輝之海洛因
    交易是否完成，而未及時上前逮捕；其後甲○○發覺有異，
    即坐上其所駕駛之廂型車離去，當時在旁埋伏之警察追趕不
    及，乃進入店內，對乙○○進行臨檢，警方因而在乙○○之
    皮包內扣得上開海洛因1 小包。嗣乙○○再經警方授意，撥
    打甲○○所使用之0000000000號呼叫器連絡甲○○，佯作沒
    事，約之至金花都舞廳收款。迨同年10月8 日凌晨1 時許，
    甲○○囑其不知情之妻陳秋華（業經檢察官為不起訴處分）
    至上址收款時，而為警查獲。
二、案由高雄市政府警察局少年警察隊及苓雅分局移送台灣高雄
    地方法院檢察署檢察官偵查起訴。
     理  由
一、訊據上訴人即被告甲○○坦承有囑其妻陳秋華至金花都舞廳
    收款，惟否認有販賣毒品海洛因之犯行，辯稱：我沒有販賣
    海洛因，也未於87年10月7 日到過康橋庭園咖啡店，我因右
    腳骨折，行動不便，不可能前往該處，我有積欠乙○○之母
    親及姐姐款項，乙○○所言不實，87年10月8 日當天是因綽
    號「長腳」欠我1 支行動電話的錢，我才叫陳秋華去向乙○○拿該筆欠款，並非收取販賣毒品的錢云云。
二、證據能力之認定：
    證人陳啟昌、乙○○及陳秋華於警詢暨偵審中之陳述，其作
    成於92年9 月1 日刑事訴訟法新制施行以前部分，業經法院
    依定程序予以調查，依刑事訴訟法施行法第7 條之3 但書規
    定，就各該部分均得為證據。
三、被告雖為前開辯解，惟查：
  (一)警方在陳啟昌與乙○○住處查獲之白色粉末2 小包（驗後淨
    重合計0.26公克，包裝重1.06公克）及在乙○○皮包內查扣
    之白色粉末1 小包（驗後淨重1.13公克，包裝重0.31公克）
    ，經送法務部調查局鑑驗結果，均為第一級毒品海洛因，有
    該局編號000000000 、000000000 號鑑定通知書2 紙附卷可
    稽（偵22876 號卷第7 頁、偵23521 號卷第15頁），並有該
    3 小包海洛因扣案（由法務部調查局保管），及執行搜索報
    告、搜索扣押證明筆錄、扣押物品清單及照片在卷足憑（市
    警局卷第7 、8 、10頁、偵22958 號卷第3 頁、偵23521 號
    卷第9 頁）。
  (二)被告甲○○上開連續3 次販賣海洛因與陳啟昌、乙○○之事
    實，業經證人乙○○於警詢中證稱：「陳啟昌施用之海洛因
    ，是其於於87年9 月中旬左右，委託我聯絡綽號『成仔』（
    即甲○○，『成』與『盛』之台語發音近似）之男子，由陳
    啟昌當面在高雄市三民區○○○路五月花酒家大樓樓下，以
    每半錢12,000元價錢，向『成仔』購買。第2 次是在87年9
    月20日深夜，我聯絡上『成仔』後，我就直接回到陳啟昌住
    宅，向他拿12,000元，依約定在五月花酒家樓下交錢交貨。
    第3 次是9 月28日深夜4 點左右，陳啟昌拿了12,000元給我
    ，叫我向『成仔』購買半錢左右之毒品海洛因，交錢交貨地
    點均是一樣」等語明確（市警卷第4 頁反面）。證人陳啟昌
    在警詢中亦證稱：「我所施用的毒品海洛因是於今（87）年
    9 月中旬起，由乙○○幫我向1 位綽號『成仔』（即甲○○
    ）男子，約定在高雄市三民區○○○路金花都舞廳樓下交易
    購買；共購買3 次，第一次由乙○○帶我前往交易，第2 、
    3 次均是我將錢交給乙○○，由她親自前往約定地點，購得
    毒品海洛因；第三次時間是9 月28日3 至4 時左右，每次價
    金錢均是12,000元。我不知道『成仔』的電話」等語（市警
    局卷第2 頁）。於偵查中也證稱：「我請乙○○幫購買海洛
    因，第一次購買時間是在9 月中旬，9 月30日這一次警員查
    獲的2 包海洛因也是乙○○向誠仔（即甲○○，『誠』與『
    盛』之台語發音近似）購買的，小包的是前1 次剩，大包的
    是前1 天以12,000元叫乙○○買的，乙○○她常來我家」等
    語（偵22958 號卷第18頁）。至於證人乙○○在警詢中雖稱
    第一次交易地點是「五月花酒家」之樓下，證人陳啟昌則稱
    係「金花都舞廳」之樓下。惟證人乙○○及陳啟昌均已明確
    陳述交易地點係「高雄市三民區○○○路」；且證人乙○○
    亦陳明其係在金花都舞廳上班（偵22958 號卷第13頁），及
    「在五月花酒家樓下交易，因是我上班的樓下」（本院上訴
    卷第165 頁反面），故乙○○所稱「在五月花酒家樓下交易
    」，與陳啟昌所證「在金花都舞廳樓下交易」，係屬同一地
    點可以認定。又證人乙○○其後雖供稱：第一次交易地點是
    在高雄市左營區麥當勞速食店等語（一審卷第27頁、第75頁
    背面），而與警詢陳述不同，惟本院審酌證人陳啟昌於偵查
    中指稱「未曾在麥當勞與被告見面」等語（偵22958 號卷第
    18頁反面）；認其等第1 次交易地點應為五月花大酒家樓下
    。至於證人乙○○嗣供稱「交易時，我只是陪伴在陳啟昌旁
    邊，是陳啟昌自行與甲○○接洽」（更(一)卷第37頁），及證
    人陳啟昌於審理中改稱「未曾向甲○○購買毒品」（一審卷
    第75頁），「我買毒品是乙○○打電話聯絡甲○○，然後我
    自行去買，買賣過程乙○○都不在場，是1 個比較瘦小的男
    子拿毒品來給我的，至於甲○○是否有在車上，伊並不知情
    」云云（更(一)卷第57、58頁）；所述非但與警、偵訊之證言
    不符，且同在審理中前後陳述亦不一致，顯見係迴護被告及
    為乙○○避嫌之詞，尚難採信。
  (三)證人乙○○受徐明輝要求，與被告聯絡，被告即依約於87年
    10月7 日23時許，至高雄市○○區○○路與門街口之康橋
    庭園咖啡店與乙○○、徐明輝見面交易，被告提出以衛生紙
    包好之毒品海洛因1 小包，因徐明輝佯稱欲再購買安非他命
    ，被告即將該包毒品交給乙○○轉交給明輝後離去等情，分
    據證人乙○○、徐明輝及警察丙○○證述明確（苓雅分局第
    14847 號卷第2 頁反面、更(一)卷第39－42頁、第72頁、一審
    卷第104 、105 頁），並有上述毒品海洛因1 小包扣案可佐
    。證人乙○○於本院前審證稱：10月7 日下午，我聯絡上甲○○，跟「長腳」（即徐明輝）說，然後約在康橋咖啡店見
    面，「長腳」坐我對面，甲○○坐我旁邊，周復興他們是坐
    在隔壁桌，甲○○來，我就介紹「長腳」與他認識，甲○○
    就拿出1 包衛生紙包的東西出來給我，我交給「長腳」，
    他用火燒一燒，然後說能不能買到安非他命，甲○○說有，
    「長腳」就叫甲○○去拿，甲○○叫我過去，要我向「長腳
    」拿12,000元，「長腳」說安非他命拿來後再一起算，過了
    很久，甲○○都沒有來，我打呼叫器跟他聯繫，他說有警察
    跟縱他，沒有多久，就有警察來，「長腳」將衛生紙（包的
    毒品）拿給我，他說我有帶皮包比較方便放，我就放入皮包
    內等語（更(一)卷第39、40頁）。證人丙○○亦證稱：我們從
    「長腳」處得到1 個線索，說他有1 個對象知道有人在賣毒
    品，我們就去舞廳（即金花都舞廳）捧場，要經由該名對象
    釣出賣毒的人，到舞廳之後，就找乙○○出來坐，都是由
    「長腳」跟她談，當天沒有釣到賣毒的人，隔天晚上我們到
    康橋咖啡店，佯裝顧客待命，大約有兩組8 個人，「長腳」
    及乙○○坐在我們可以控制的位置，甲○○我們之前不認識
    ，等到確認後要圍捕被他逃脫，乙○○所述與實際情形大致
    上相符等語（更(一)卷第41、42頁）。另證人徐明輝為配合警
    方，經由乙○○與被告在康橋咖啡店見面，被告將毒品先交
    給乙○○，即行離去，警方追趕不及，仍被逃逸等情，亦據
    證人徐明輝具結證實（一審卷第104 頁）。又徐明輝於原審
    所稱乙○○誤認伊在電話中在說毒品之事，而主動說有貨云
    云，與證人丙○○之證言不符，應係為己避嫌之詞，尚難採
    信。
  (四)又0000000000號呼叫器，於87年5 月9 日起至同年10月14日
    止，係由被告甲○○租用，有南方電訊股份有限公司88年8
    月30日南通字第203 號函及附件在卷可按（上訴卷第46、47
    頁）。而被告自康橋咖啡店逃逸後，乙○○經警方授意撥打
    前開呼叫器聯絡被告，佯稱無事，並約之前來金花都舞廳收
    款等情，業經證人乙○○證述極詳（苓雅分局第14847 號卷
    第3 頁，上訴卷第65頁）。證人即被告之妻陳秋華於原審並
    證稱：我當日受甲○○之囑，到金花都舞廳向乙○○收錢，
    沒有說收什麼錢，也沒有說收多少錢等語（一審卷第114 頁
    ）。被告也承認有叫陳秋華去金花都舞廳收錢之事實（一審
    卷第91頁、上訴卷第35頁背面）；足認被告確係接獲證人乙○○之通知後，再轉請陳秋華前去收錢無訛。被告雖辯稱：
    我是叫陳秋華去向「長腳」之人收手機的錢等語，惟其在原
    審經法官訊其何人是「長腳」時，係供稱：我要去問才知道
    誰是「長腳」等語（一審卷第60頁）；其後竟於原審改稱：
    因「長腳」向我買手機18,000元，那天他有12,000元，叫我
    去拿，我才叫陳秋華去等語（一審卷第91頁），並於本院前
    審又供稱：是綽號「長腳」打電話給我，之前向我買1 支手
    機，欠我18, 000 元或28,000元，叫我到六合路棒球場附近
    的一家PUB 還錢給我云云（更(一)卷第71頁）；足見其所辯前
    後歧異，也與證人陳秋華所述被告是叫其去金花都舞廳向乙○○收錢之陳述不符；再者，金花都舞廳是在高雄市三民區
    ○○○路，與被告在本院前審所稱之高雄市○○區○○路棒
    球場附近，相距有數公里之遠；如果「長腳」之人是叫被告
    至高雄市○○區○○路棒球場收錢，被告並依此通知而轉請
    陳秋華前往收錢，則陳秋華豈會前往金花都舞廳找乙○○收
    錢，足見被告此部分所辯不足採信。又被告在原審也供稱請
    陳秋華去向乙○○收12,000元，此金額也與證人乙○○所述
    之被告以12,000元之金額販賣給「長腳」之陳述相符，足認
    被告交代陳秋華向乙○○收取者，即為販賣海洛因予綽號「
    長腳」之款項，已甚明確。至綽號「長腳」之徐明輝有無欠
    被告之手機價款，尚不影響上開事實之認定。
  (五)被告雖在原審提出高雄市立大同醫院之診斷證明書（一審卷
    第121 頁），以證明其行動不便，不可能於87年10月7 日前
    往康橋咖啡店與人交易海洛因；惟前開診斷證明書之就醫日
    期係88年5 月5 日，而在本案發生之後；而經本院向該院查
    詢結果，亦稱被告僅於該日前往就醫1 次，有高雄市聯立合
    醫院95年1 月25日高市聯醫病字第0950000470號函可參（重
    上更(三)卷第113 至115 頁）；尚難據此認被告不可能於87年
    10月7 日前往康橋咖啡店。其後被告又再提出高醫學大學中
    和紀念醫院之診斷證明書（重上更(三)卷第146 頁），以證明
    其腳部受有槍傷之事實；惟該診斷證明書所載之就醫日期係
    84年12月20日至85年1 月5 日，可見其受槍傷日期早在本案
    之前2 年左右即已發生；而被告並陳明其槍傷在85、86年間
    即已癒合，可以正常走路；其後只有作復健，沒有治療；及
    去高雄市立大同醫院診斷，是為了申請殘障手障，並非為了
    治療等語（重上更(三)卷第152 頁）；另外，再參酌被告在本
    案發生前之86年8 月6 日，被告尚能駕駛自用小客車，並因
    過失傷害人，而經原審法院以86年度交易字第639 號判決判
    處有期徒刑2 月確定在案，業經本院調取前開卷證核閱屬實
    ，並有該判決附卷可參，足見被告於87年10月7 日當時，縱
    令行動尚有所不便，但並非不可能於87年10月7 日前往康橋
    咖啡店與人交易海洛因。
  (六)又本件在康橋咖啡時，所以未能及時逮捕被告之原因；證人
    即警察丁○○在原審證稱：我在現場見乙○○一個人在咖啡
    店，後來被告戴著帽子到現場（被告之前曾遭通緝，有去我
    們單位，我有看過他），靠近乙○○說話，又出去，後來乙○○也出去，2 人在咖啡店門口碰面，被告可能是出來拿毒
    品，但因我們不敢確定，所以，沒有當場抓人；再來被告上
    了廂型車，我們組長有去抓他，被告可能發現而跑掉了，我
    們才會盤查乙○○等語（一審卷第76頁背面、上訴卷第111
    頁、重上更(三)第95頁）。證人即警察在丙○○在本院前審證
    稱：本件是徐明輝向乙○○講好要買毒品，乙○○再聯絡被
    告；當天我與徐明輝、乙○○先到康橋；我在門口看見有徐
    明輝及乙○○，另有一個我不認識的人戴著帽子進去與乙○○、徐明輝請話；後來戴帽子的人離開，丁○○等進去盤查
    乙○○及徐明輝，並在乙○○的皮包內搜出海洛因；組長帶
    一組人去追戴帽子的人，但沒有追到等語（上訴卷第121 至
    122 頁、重上更(三)第91至94頁、第98頁）；證人乙○○也證
    稱：當時被告將毒品海洛因交給「長腳」後，「長腳」說不
    夠，被告就再車上拿；而那時警察就來了，才會沒抓到被告
    ，當時警察有在外面圍捕被告，但未抓到等語（一審卷第61
    頁背面至62頁、第105 頁）；證人徐明輝在原審也證稱：當
    日被告進來後，又出去，當時刑事組組長有去追被告，但沒
    有追到等語（一審卷第104 至105 頁）；可見當日警察顯係
    因被告進入康橋咖啡店後，又再行外出，而不能確定被告與
    乙○○、徐明輝間之毒品交易是否已經完成，致未及時上前
    逮捕；及其後欲上前逮捕時，為被告發覺有異而及時逃逸所
    致。
  (七)證人丙○○（原審筆錄雖記載此部分係戊○○回答，經查卷
    內並無錄音帶可供勘驗，惟本院審酌當日同時在庭之戊○○
    已回答：我未在在現場，我是後來整理卷宗等語明確，見一
    審卷第60頁背面、上更(二)卷第65至67頁；再參酌當日到庭之
    警察只有丙○○及戊○○2 人，足認該部分係丙○○之回答
    ，並非戊○○回答）雖於原審所證「李（貞君）那時並有給
    我們1 包毒（品）」等語（一審卷第61頁背面）；因此部分
    並無錄音帶可供勘驗，惟本院審酌證人丙○○其後均未供述
    證人乙○○有在87年10月6 日先行交付海洛因1 包之事實，
    反供稱當日在乙○○之皮包內搜出海洛因1 包等語（上訴卷
    第121 至122 頁、上更(二)卷第80頁）；再者，證人乙○○及
    徐明輝亦均未陳述有於87年10月6 日先行交付海洛因1 包丙○○之事實，可見證人丙○○在原審所為有關乙○○有交付
    1 包海洛因給伊之陳述，應非事實，不足為被告有利之認定
    。又證人丙○○雖曾證稱：我當天沒有看到被告在場等語，
    惟其已陳明在本案之前並不認識被告等語（見本院重上更(三)
    卷第92頁），可見其係因之前未曾見過被告，致不能確定被
    告當日有到現場；本院參酌前開證人丁○○、乙○○及徐明
    輝等人供述，認定被告當日確有到康橋咖啡店，故丙○○之
    前開陳述，尚難作為對被告有利之認定。
  (八)證人乙○○在原審時經訊以：「有無去金花都舞廳說要賣毒
    給偽裝之警察？」時，雖答稱：「有」（見一審卷第62頁）
    ，在本院前審時復稱：「87年10月5 日我不在家，就有警察
    到我家裡搜索，我母親有跟我講，隔天丙○○、綽號『長腳
    』（即徐明輝）就到舞廳找我，... 『長腳』叫我到廁所，
    並問有何處可以買到毒品，我說不知道。丙○○就拿出證件
    ，並說如果我配合釣出『盛仔』（即上訴人），否則先前的
    案就要辦我」等語（見更(一)卷第39頁）；惟證人丙○○（按
    此部分應係訊問丙○○而非戊○○，其理由已如前述）在原
    審審經訊以：「有無與李（貞君）協定去誘出毒品源頭？」
    時，係稱：「不是如此，那時我們去李工作之金花都舞廳找
    她，我們那時尚未表明警察身分，我們與她談時，她說她有
    毒品管道，因而約隔日在康橋咖啡廳見面，我們是87年10月
    6 日凌晨去找李的，而我們隔日與李約好後才去康橋埋伏，
    」等語（見一審卷第61頁背面），於本院前審亦供稱：我們
    去金花都舞廳找乙○○時，沒有主動說出自己是警察；乙○○應該是在康橋咖啡店，我出示證件後，才知道我是警察等
    語明確（上訴卷第121 頁背面、更(一)卷第42頁）。再者，本
    院依被告之聲請，向高雄市政府警察局苓雅分局函調87年10
    月5 日至證人乙○○住處搜索之相關資料，惟所調得資料即
    係被告本件被查獲之卷證，並無搜索卷證，有高雄市政府警
    察局94年12月12日及94年12月28日函可參（見重上更(三)卷第
    53頁、64頁）；而於87年9 月30日至陳啟昌及乙○○同住處
    搜索之機關是高雄市政警察局少年警察隊，並非證人丙○○
    當時所服務之高雄市政府警察局苓雅分局，且依該部分之卷
    證，證人丙○○非未參與執行搜索；再者該案已經警察機移
    送檢察官偵查起訴（即87偵22876 號卷）；則證人乙○○前
    開有關：「丙○○拿出證件，並說如果我配合釣出『盛仔』
    （即上訴人），否則先前的案就要辦我」之詞，顯非事實，
    不足採信。
  (九)被告與證人乙○○係鄰居，為被告所陳述，並據乙○○證實
    。乙○○證稱「因之前我們就認識，有1 次剛好在苓雅區○○○路、三多路口碰上他（指被告），聊天時，他特地告訴
    我，有再（在）販售毒品，並且留下連絡電話，所以我才會
    幫成仔（指被告）介紹賣毒品給他人」等語（偵字第23520
    號卷第30頁反面）。被告在販賣上開毒品海洛因與陳啟昌（
    及乙○○）之前即向乙○○表示有在販賣毒品，顯見其販賣
    之海洛因，係以營利為目的。再者，毒品海洛因物稀價昂，
    且為政府所嚴予查緝之物，販賣毒品海洛因者，茍無利可圖
    ，應無甘冒被供出來源或被檢警查緝法辦之危險，而平價或
    低價販賣海洛因之理，故被告販賣海洛因予他人，其取得之
    價格必較出售之價格低廉，或以同一價格販賣而減少毒品之
    份量，以從中賺取買賣價差牟利，益徵被告具有營利之意圖
    甚明。
  (十)綜上所，本案事證已臻明確，被告所辯，顯係卸責之詞，
    殊無足採，其犯行洵堪認定。辯護人聲請傳訊證人乙○○，
    以證明(一)陳啟昌於87年9 月間所施用之海洛因來源；(二)87年
    9 月30日乙○○被查獲時，有無移送檢察官；(三)87年10月6
    日凌晨，在金花都舞廳拿出1 包海洛因，要賣給偽裝之刑警
    ，該包海洛因在何處等情。然查，(一)陳啟昌於87年9 月間，
    所施用之海洛因來源，曾有3 次購自被告之事證，已如上述
    。(二)乙○○於87年9 月30日被警查獲時，確有移送檢察官進
    行偵訊，有該日訊問筆錄可參（見22876 號卷第3 頁）；(三)
    證乙○○並未於87年10月6 日凌晨，在金花都舞廳拿出1 包
    海洛因給警察丙○○，已如前述；再者，證人乙○○現在行
    方不明，已無傳喚，自無再行傳喚必要，又被告之辯護人在
    本院前審聲請至康橋咖啡店現場勘驗，用以證明被告之行動
    不便，不可能至該處後逃逸等情，本院認事證已明，尚無至
    現場勘驗之必要。
三、查海洛因係毒品危害防制條例第2 條第2 項第1 款所稱之第
    一級毒品，不得非法販賣、持有。核被告3 次販賣海洛因給
    陳啟昌（及乙○○）之行為，係犯毒品危害防制條例第4 條
    第1 項之販賣第一級毒品既遂罪。又被告販賣海洛因給徐明
    輝部分，因徐明輝並無購買海洛因之真意，而係配合警察以
    逮捕被告，是被告雖將海洛因交付，其行為仍屬未遂，故此
    部分所為係犯毒品危害防制條例第4 條第6 項、第1 項之販
    賣第一級毒品未遂罪。其先後多次犯行，時間緊接，犯同一
    之罪名，顯係基於概括犯意反覆為之，為連續犯，應依刑法
    第56條規定以一既遂罪論。被告為販賣而多次持有海洛因之
    行為，其持有行為被販賣行為所吸收，不另論罪。又被告行
    為後，刑法已於94年2 月2 日修正公布，同年7 月1 日施行
    ，其中第56條關於連續犯之規定已經刪除，惟因本件如依修
    正前刑法第56條規定，係一罪論；如依修正後規定，則係數
    罪，對被告自屬不利，故本件依修正後刑法第2 條第1 項但
    書規定，仍有修正前刑法第56條連續犯之適用。又查被告前
    無毒品危害防制條例之前科，此有臺灣高等法院被告全國前
    案紀錄表在卷可按，亦非大中盤商，販賣海洛因之次數、數
    量及所得，尚屬有限，其犯罪情狀堪可憫恕，如科以最低度
    之法定刑無期徒刑，仍嫌過重，客觀足以引起一般人同意，
    爰依刑法第59條規定減輕其刑。
四、原審論處被告罪刑，固無不合，惟查證人乙○○並無與被告
    共同販賣海洛因之犯意聯絡及行為分擔，原判決認定被告與
    乙○○為共同正犯，亦有未洽。被告上訴意旨執前詞否認犯
    罪，指摘原判決此部分不當，雖無理由，但原判決此部分既
    有可議，自應將之撤銷改判。爰審酌被告販賣毒品與他人，
    危害他人身心健康，造成社會不良風氣，姑念其非大中盤商
    ，所販賣之次數、數量無多等一切情狀，量處如主文第2 項
    所示之刑（此部分依修正後刑法第2 條第1 項前段及修正前
    刑法第65條第2 項規定，仍得量處有期徒刑12年）。又依其
    犯罪性質，認有褫奪公權必要，並予宣告褫奪公權8 年。扣
    案之毒品海洛因3 小包（合計淨重1.39公克），及包裝（重
    1.37公克），已沾染毒品海洛因，無從完全析離，均依毒品
    危害防制條例第18條第1 項前段規定宣告沒收銷燬之。至鑑
    驗耗用之毒品海洛因已滅失，自無庸宣告沒收。又被告販毒
    品所得之財物36,000元，應依毒品危害防制條例第19條第1
    項宣告沒收，如全部或一部不能沒收時，以其財產抵償之。
據上論斷，應依刑事訴訟法第369 條第1 項前段、第364 條、第
299 條第1 項前段，毒品危害防制條例第4 條第1 項、第18條第
1 項前段、第19條第1 項、修正後刑法第11條前段、第2 條第1
項前段、第59條、第37條第2 項，修正前刑法第56條、第65條第
2 項，判決如主文。
本案經檢察官陳建年到庭執行職務。
中    華    民    國    95    年    7     月    11    日
                  刑事第三庭    審判長法  官  周賢銳
                                      法  官  謝宏宗
                                      法  官  黃仁松
以上正本證明與原本無異。
如不服本判決應於收受本判決後10日內向本院提出上訴書狀，其
未敘述上訴理由者，並得於提起上訴後10日內向本院補提理由書
狀（均須按他造當事人之人數附繕本）「切勿逕送上級法院」。
中    華    民    國    95    年    7     月    13    日
                                      書記官  馬蕙梅
附錄本件判決論罪科刑法條：
毒品危害防制條例第4 條第1 項
製造、運輸、販賣第一級毒品者，處死刑或無期徒刑；處無期徒
刑者，得併科新臺幣 1 千萬元以下罰金。


司法院資訊處製作；財團法人民間司法改革基金會備份。
